【裁判字號】    99,交聲,144
【裁判日期】    990921
【裁判案由】    違反道路交通管理處罰條例
【裁判全文】
臺灣宜蘭地方法院交通事件裁定         99年度交聲字第144號
原處分機關  交通部公路總局臺北區監理所宜蘭監理站
異  議  人
即受處分人  環安交通股份有限公司
代  表  人  乙○○
代  理  人  甲○○
上列受處分人因違反道路交通管理處罰條例案件，對於交通部公
路總局臺北區監理所宜蘭監理站民國99年6月2日所為之宜監字第
裁43-Q00000000號裁決聲明異議，本院裁定如下：
    主  文
異議駁回。
    理  由
一、原處分意旨略以：異議人即受處分人環安交通股份有限公司
    所有之車牌號碼858-JB號營業貨運曳引車於民國99年3月20
    日下午4時41分許，裝載貨物超過核定之總重量，在宜蘭縣
    蘇澳稽查站處，為宜蘭縣政府警察局交通警察隊員警以宜警
    交字第Q00000000號製單舉發，交通部公路總局臺北區監理
    所宜蘭監理站遂依道路交通管理處罰條例第29條之2第1項、
    第3項規定，裁處受處分人罰鍰新臺幣一萬四千元，並記汽
    車違規紀錄一次。
二、異議意旨略以：異議人所有之858-JB號營業貨運曳引車的總
    載重限制是35公噸，該車於99年3月20日下午自幸福水泥公
    司載運水泥前往晉城建設實業有限公司時，於幸福水泥公司
    出廠過磅之總載重量只有38.46公噸，並沒有超過一成之容
    許值，在員警攔檢之蘇澳稽查站過磅結果雖然顯示總載重為
    38.82公噸，但之後在國道五號高速公路馬賽地磅及晉城建
    設實業有限公司過磅之結果，總載重量均在38.5公噸內，並
    沒有超過一成之容許值。異議人應不受舉發超載，為此，聲
    明異議，請求撤銷原處分。
三、按汽車裝載貨物超過核定之總重量、總聯結重量者，處汽車
    所有人罰鍰，並記汽車違規紀錄一次。有前二項規定之情形
    者，應責令改正或當場禁止通行，並處新臺幣一萬元罰鍰，
    超載十公噸以下者，以總超載部分，每一公噸加罰新臺幣一
    千元；超載逾十公噸至二十公噸以下者，以總超載部分，每
    一公噸加罰新臺幣二千元；超載逾二十公噸至三十公噸以下
    者，以總超載部分，每一公噸加罰新臺幣三千元；超載逾三
    十公噸者，以總超載部分，每一公噸加罰新臺幣五千元。未
    滿一公噸以一公噸計算。道路交通管理處罰條例第29條之2
    第1項、第3項定有明文。經查：
（一）異議人所有之858-JB號營業貨運曳引車之總載重限制為35
      公噸，該車於舉發當日99年3月20日下午4時41分許，裝載
      貨物行經宜蘭縣蘇澳稽查站處，經過磅結果，其總載重為
      38.82公噸，已經超過38.50公噸（即總載重限制35公噸，
      加計一成容許值之總重量），宜蘭縣政府警察局交通警察
      隊員警員警遂以「裝載貨物超過核定之總重量」為由開單
      舉發之事實，已據證人即舉發員警丙○○於本院調查時結
      證明確（見本院卷第16至17頁），且異議代理人亦供承「
      舉發當時於宜蘭縣蘇澳稽查站過磅之結果，顯示858-JB號
      營業貨運曳引車之總載重為38.82公噸。」等情在卷（見
      本院卷第15至16頁），並有舉發違反道路交通管理事件通
      知單各一件在卷可稽，自堪以認定。
（二）其次，99年3月20日下午4時41分許，858-JB號營業貨運曳
      引車於蘇澳稽查站過磅時所使用之地磅，業據經濟部標準
      檢驗局度量衡器檢定合格，尚在檢驗有效期限內，且舉發
      當時，該地磅之功能正常等事實，亦據證人即舉發員警丙
      ○○於本院調查時結證明確（見本院卷第16至17頁），並
      有前揭經濟部標準檢驗局度量衡器檢定合格證書在卷可稽
      （見本院卷第22頁），是以858-JB號營業貨運曳引車於99
      年3月20日下午4時41分許，在宜蘭縣蘇澳稽查站過磅之結
      果—即總載重量達38.82公噸，應堪認為正確無誤。
（二）至於異議人代理人雖辯稱「858-JB號營業貨運曳引車於99
      年3月20日下午自幸福水泥公司載運水泥前往晉城建設實
      業有限公司時，於幸福水泥公司出廠過磅之總載重量只有
      38.46公噸，並沒有超過一成之容許值。」云云，然其並
      未提出任何過磅紀錄及地磅檢定合格證書佐證其說，則其
      空言為前揭辯解，自難以採信，無從為其有利之認定。
（三）又異議人代理人雖另提出晉城建設實業有限公司過磅紀錄
      單一件，辯稱「99年3月20日下午4時41分之後，858-JB號
      營業貨運曳引車於行經國道五號高速公路馬賽地磅及送貨
      至晉城建設實業有限公司過磅之結果，總載重量均在38.5
      公噸內，並沒有超過一成之容許值。」云云，然查：晉城
      建設實業有限公司過磅紀錄單上雖顯示858-JB號營業貨運
      曳引車於99年3月20日晚間7時4分許送貨抵達該公司時之
      總載重為38.5公噸（雖與所謂之一成容許值38.5公噸相符
      ，但可認定應係屬故意裝載貨物超過總載重限制35公噸之
      故意超載行為），然晉城建設實業有限公司所使用之地磅
      是否經過經濟部標準檢驗局測試檢定合格，並在檢驗有效
      期限內？於過磅時之功能是否正常？均無任何證據足以佐
      證。況且，縱使異議人代理人所稱上開過磅結果屬實，惟
      此均係遭舉發後之過磅紀錄，從858-JB號營業貨運曳引車
      離開蘇澳稽查站後，自有許多地點可供858-JB號營業貨運
      曳引車卸下部分貨物，故於事理上，確有可能858-JB號營
      業貨運曳引車係於遭舉發後，方卸下部分貨物，繼續上路
      並於上述各個地磅站過磅，則上開各個過磅結果之可信性
      自屬有疑。因此，前揭遭舉發後、真實性有疑之過磅紀錄
      ，並不足以推翻蘇澳稽查站過磅結果之正確性，無從為有
      利於異議人之認定。
（四）此外，復查無其他證據證明蘇澳稽查站之過磅結果有誤，
      則異議人前揭所辯均非可採。
四、綜上所述，異議人所有、總載重限制為35公噸之858-JB號營
    業貨運曳引車，於99年3月20日下午4時41分，在宜蘭縣蘇澳
    稽查站處時，既有裝載貨物達38.82公噸，超過該營業貨運
    曳引車核定之總載重限制35公噸之情形，宜蘭縣政府警察局
    交通警察隊員警以「裝載貨物超過核定之總重量」為由，依
    道路交通管理處罰條例第29條之2第1項、第3項之規定予以
    舉發，原處分機關並據此而裁罰異議人罰鍰新臺幣一萬四千
    元，並記汽車違規紀錄一次，上開舉發及裁罰均與前揭條文
    規定相符，並無違法或不當之處。故異議人以首揭情詞，對
    於上開裁決提起異議，並無理由，應予駁回。
五、據上論斷，依道路交通案件處理辦法第19條，裁定如主文。
中    華    民    國    99    年    9     月    21    日
                  交通法庭法  官  劉家祥
以上正本證明與原本無異。
如不服本裁定，應於裁定送達後5日內，向本院提出抗告狀。（
應附繕本）
                          書記官  葉書毓
中    華    民    國    99    年    9     月    21    日

司法院資訊處製作；財團法人民間司法改革基金會備份。
